臺灣花蓮地方法院民事判決　　　　　　　99年度重訴字第60號
原　　　告　王俊傑
法定代理人　王俊義
被　　　告　邱羽榛
上列當事人間因過失致重傷害案件，原告提起損害賠償刑事附帶
民事訴訟事件，由本院刑事庭裁定移送前來（99年度交重附民字
第11號），本院於民國100年1月19日言詞辯論終結，判決如下：
    主      文
被告應給付原告新台幣貳佰玖拾肆萬肆仟陸佰伍拾元，及自民國
99年8月19日起至清償日止，按週年利率百分之五計算之利息。
原告其餘之訴駁回。
訴訟費用由被告負擔五分之四，餘由原告負擔。
本判決原告勝訴部分於原告以新台幣參拾萬元供擔保後得假執行
。
原告其餘假執行之聲請駁回。
    事實及理由
一、本件被告經合法通知無正當理由，未於言詞辯論期日到場，
    核無民事訴訟法第386條所列各款情形，爰依原告聲請，由
    其一造辯論而為判決。又原告因本件車禍事故成植物人狀態
    ，經本院裁定為監護宣告，並選定王俊義為原告之監護人，
    有本院99年度監宣字第29號民事裁定可參（本院卷13至14頁
    ），故列王俊義為原告之法定代理人。
二、原告主張：
  (一)被告於民國98年10月13日上午8時30分許，駕車不慎撞及行
    走於行人穿越道上之原告，致原告受重傷害，目前呈植物人
    狀態。被告涉犯過失重傷害罪，已經台灣花蓮地方法院檢察
    署（下稱花蓮地檢署）起訴，本件車禍事故經鑑定結果認原
    告並無肇事原因。原告請求以下賠償：
  1.護理之家費用：原告為28年10月10日生，本件事故發生時為
    70歲，尚有餘命8.08年，原告目前在護理之家每月費用為
    新台幣（下同）30,744元，是此部分可請求2,980,938元。
  2.照顧看護費用：原告目前為植物人，根本無法自理生活，護
    理之家只是提供基本之醫療、食、住，仍需家屬照顧，因原
    告為植物人，照顧不易，比照一般看護費用每日2,000元計
    算，原告平均餘命尚有8.08年，是此部分可請求5,817,600
    元。
  3.醫療費用目前小計173,490元。
  4.增加生活上所需之支出：原告因病需要購買病床13,800元，
    另因病購買成人紙尿布等增加生活上之需要，自98年11月14
    日起至98年12月27日約43天，花費6,067元，平均每月花費
    4,232元，依此平均值計算，原告平均餘命尚有8.08年，請
    求410,334元。
  5.精神慰撫金：原告在事故發生前，身體硬朗，生活無需他人
    照應，均可自理，然因逢此事故後，除受上開傷害外，因年
    事已高，身體變成植物人，生活均需家人專人照護，請求精
    神慰撫金200萬元。
  (二)爰依侵權行為之法律關係請求被告賠償。並聲明：被告應給
    付原告11,382,362元，及自起訴狀繕本送達翌日即99年8月
    19日起至清償日止，按週年利率百分之5計算之利息。原告
    願供擔保，請准宣告假執行。
三、被告未於言詞辯論期日到場，亦未作何聲明或陳述。
四、經查：被告於98年10月13日上午8時30分許，駕駛車號0357-
    VQ號自用小客車，沿花蓮縣花蓮市○○路由西往東方向至該
    路與中正路口時，左轉中正路往北方向行駛，原應注意車前
    狀況，隨時採取必要之安全措施，並應注意行經行人穿越道
    ，遇有行人穿越時，無論有無交通指揮人員指揮或號誌指示
    ，均應暫停讓行人先行通行，而依當時天候雨、日間自然光
    線、柏油路面、路面濕潤、無缺陷、無障礙物之情形，又無
    不能注意之情事，竟疏於注意車前狀況，在行經設有行人穿
    越道之行車管制號誌交岔路口左轉，遇有行人穿越時，未暫
    停讓行人先行通過，適原告自署立花蓮醫院由東往西方向行
    走於行人穿越道穿越中正路，被告並未發現，其自小客車前
    車頭因而撞及原告，致原告倒地受有頭部外傷、右額葉及左
    顳葉腦挫傷出血、創傷後水腦症等重大難治之重傷害，原告
    經送往財團法人臺灣基督教門諾會醫院救治，經多次手術至
    今仍昏迷不醒之事實，業據原告提出診斷證明書、起訴書、
    臺灣省花東區車輛行車事故鑑定委員會函及所附花東區9901
    13案鑑定意見書為證，而被告上開行為經花蓮地檢署起訴，
    由本院99年度交易字第82號刑事判決判處有期徒刑五月，得
    易科罰金，緩刑二年，並命被告於判決確定後三個月內給付
    原告400萬元確定，亦經本院調閱上開刑事卷宗核閱無誤，
    並有刑事判決在卷可憑，足認原告之主張為真實。本件車禍
    事故，被告應負全部之過失責任。
五、按因故意或過失，不法侵害他人之權利者，負損害賠償責任
    ；不法侵害他人之身體或健康者，對於被害人因此喪失或減
    少勞動能力或增加生活上之需要時，應負損害賠償責任；又
    不法侵害他人之身體、健康者，被害人雖非財產上之損害，
    亦得請求賠償相當之金額，民法第184條第1項前段、第193
    條第1項、第195條第1項前段分別定有明文。茲就原告請求
    之金額審酌如下：
  (一)原告因本件車禍外傷致腦出血，目前昏迷，四肢癱瘓臥床，
    以鼻胃管進食，終日需專人周密照顧，無法預期恢復狀況及
    時程，有診斷證明書可參（偵查卷13頁、本院99年度交重附
    民字第11號卷宗〈下稱附民卷〉5頁）。原告為28年10月10
    日生，本件車禍事故發生時為70歲，參酌97年臺灣省簡易生
    命表（附民卷12頁），原告主張其尚有餘命8.08年，應屬有
    據，而原告目前住在護理之家由專業人員看護，每月費用
    30,744元（本院卷36頁醫療費用收據可參），即每年需支出
    368,928元，依霍夫曼計算式計算，可請求2,557,219元（年
    別5％複式霍夫曼計算法〈第一年不扣除中間利息〉，計算
    式：[368928×6.00000000(此為應受扶養8年之霍夫曼係數
    )+368928×8.00000000000000E-02×(7.00000000-0.000000
    00)]=0000000，元以下四捨五入）。原告既已住於護理之家
    由專業護理人員全天候照護，每月支出之費用30,744元即包
    含照護費29,000元，有醫療費用收據可參（本院卷36頁），
    則其另請求家人看護之費用，核無必要，不應准許。
  (二)原告主張因本件車禍支出醫療費用173,490元云云，固提出
    診斷證明書及收據為證（附民卷13至42頁），惟經核其所提
    出之收據如附表所示，其中附表編號1至3、6為醫院預收款
    ，非醫療費用之支出，編號12至17之收費期間與編號32醫療
    費用總表重複列計，編號25之證明書費，依其日期記載應屬
    監護宣告之鑑定費，非本件之醫療費用，編號28護理之家費
    用，為重複請求，以上均應予以剔除，不得准許。而編號29
    至31之證明書費，為原告損害證明之必要支出，暨其餘費用
    核屬治療上所必須，共計21,622元，得向被告請求賠償。
  (三)原告主張其支出病床費用13,800元，及平均每月購買成人紙
    尿布花費4,232元，已據其提出與所述相符之統一發票等為
    證（附民卷44至47頁），核屬其因本件車禍事故受傷增加生
    活上需要之支出，自得向被告請求，則依原告平均餘命8.08
    年計算，其生存期間所需成人紙尿布花費為每年50,784元，
    依霍夫曼計算式計算，得請求352,009元（年別5%複式霍夫
    曼計算法〈第一年不扣除中間利息〉，計算式:[50784×
    6.00000000(此為應受扶養8年之霍夫曼係數)+50784×
    8.00000000000000E-0]=352009，元以下四捨五入），加計
    病床費用13,800元，此部分得請求365,809元（352009＋
    13800＝365809）。
  (四)按慰藉金之賠償須以人格權遭遇侵害，使精神上受有痛苦為
    必要，其核給之標準固與財產上損害之計算不同，然非不可
    斟酌雙方身分資力與加害程度，及其他各種情形核定相當之
    數額（最高法院51年台上字第223號判例意旨參照）。原告
    因車禍受有前述重大難治之重傷害，四肢癱瘓昏迷，其身體
    與精神上必然受有莫大之痛苦，本院審酌原告為國小畢業，
    在大理石工廠工作後退休，被告目前沒有工作，曾擔任會計
    （本院卷35頁、本院99年度交易字第82號刑事卷宗26頁筆錄
    參照），原告名下有田賦4筆，被告名下無財產（有稅務電
    子閘門財產所得調件明細表可參，本院卷15、16頁），暨兩
    造之身分、地位、經濟狀況、被告駕車撞傷行走於行人穿越
    道之原告，過失程度非輕及原告所受傷勢、所受痛苦程度等
    ，認原告請求精神慰撫金150萬元應為適當。則原告得請求
    之金額為4,444,650元（護理之家費用0000000＋醫療費用
    21622＋增加生活需要365809＋慰撫金0000000＝0000000）
    。
六、按保險人依本法規定所為之保險給付，視為被保險人損害賠
    償金額之一部分；被保險人受賠償請求時，得扣除之，強制
    汽車責任保險法第32條定有明文。原告自承業已領取強制責
    任險保險金150萬元（本院卷35頁），是扣除該項保險金後
    ，原告尚得請求2,944,650元。
七、從而，原告依侵權行為之法律關係請求被告給付如主文第1
    項所示，為有理由，應予准許，逾此部分之請求為無理由，
    應予駁回。原告陳明願供擔保以代釋明請准宣告假執行，就
    原告勝訴部分，經核並無不合，爰酌定相當擔保金額准許之
    ，至於原告敗訴部分，其假執行之聲請已無依據，應併予駁
    回。
八、訴訟費用負擔之依據：民事訴訟法第79條。
中    華    民    國   100    年    2     月    18    日
                            臺灣花蓮地方法院民事庭
                              法      官    楊碧惠
上列為正本係照原本作成。
如不服本判決，應於送達後20日內，向本院提出上訴狀並表明上
訴理由，如於本判決宣示後送達前提起上訴者，應於判決送達後
10日內補提上訴理由書（須按他造當事人之人數附繕本）。
中    華    民    國   100    年    2     月    18    日
                              法院書記官    林香君